【裁判字號】    99,聲,136
【裁判日期】    990531
【裁判案由】    聲請撤銷或變更處分
【裁判全文】
臺灣高雄地方法院刑事裁定               99年度聲字第136號
聲  請  人
即  被  告  甲○○
選任辯護人  許乃丹律師
上列聲請人即被告因違反毒品危害防制條例案件（99年度訴字第
662 號），對於本院中華民國99年5 月7 日受命法官所為之羈押
處分不服，聲請撤銷或變更，本院合議庭裁定如下：
    主  文
聲請駁回。
    理  由
一、聲請意旨略以：人身自由最大之強制處分，僅能為保全程序
    之最後手段，本件可以「具保」暨「限制住居」並「每日定
    時向管區報到」方式取代羈押，而無羈押之必要。被告已於
    偵查中自白犯罪，坦承犯行，並供出其他共犯藍雅惠、黃宗
    明，已無串證之虞，而被告於警察圍捕時，係因身上持有甲
    基安非他命毒品，一時心慌誤踩油門，並非故意衝撞員警而
    欲逃跑，偵查中及原審受命法官均以此認被告有逃亡之虞，
    實有誤解，被告已自白犯罪，有心悔改，並無逃亡之虞。原
    審接押時，員警欲借提被告調查其他犯罪事實，犯行尚不明
    確，自難憑此遽認有逃亡之虞，爰依法提起抗告等語。
二、按對於審判長、受命法官、受託法官或檢察官所為羈押之處
    分有不服者，受處分人得聲請其所屬法院撤銷或變更之；該
    項聲請期間為5 日，自為處分之日起算，其為送達者，自送
    達後起算；又得為撤銷或變更之聲請而誤為抗告者，視為已
    有聲請。刑事訴訟法第416 條第1 項第1 款、第3 項、第41
    8 條第2 項分別定有明文。再按抗告法院認為抗告無理由者
    ，應以裁定駁回之，該條規定於依第416 條聲請撤銷審判長
    、受命法官、受託法官或檢察官所為各項處分時，亦有所準
    用，同法第412 條、第416 條第4 項亦規定甚明。查本件羈
    押係由本院受命法官於移審時，經訊問被告後所為，核係受
    命法官所為之羈押處分，本應以聲請撤銷或變更為不服該處
    分之救濟方法（即一般所謂「準抗告」），聲請人即被告甲
    ○○具狀雖表明抗告之旨，惟係誤聲請撤銷或變更處分為抗
    告，揆諸上開說明，應視為已有撤銷或變更原處分之聲請，
    合先敘明。
三、按被告經法官訊問後，認為犯罪嫌疑重大，而有左列情形之
    一，非予羈押，顯難進行追訴、審判或執行者，得羈押之︰
     (一) 逃亡或有事實足認為有逃亡之虞者。( 二) 有事實足
    認為有湮滅、偽造、變造證據或勾串共犯或證人之虞者。(
    三) 所犯為死刑、無期徒刑或最輕本刑為5 年以上有期徒刑
    之罪者，刑事訴訟法第101 條第1 項定有明文。而關於羈押
    與否之審查，其目的僅在判斷有無實施羈押強制處分之必要
    ，並非認定被告有無犯罪之實體審判程序，故關於羈押之要
    件，無須經嚴格證明，以經釋明得以自由證明為已足。
四、經查：
（一）被告甲○○於民國99年5 月7 日，經原審受命法官訊問後
      ，認其因涉嫌犯毒品危害防制條例第4 條第2 項販賣第二
      級毒品罪，犯罪嫌疑重大，所犯為最輕本刑5 年以上有期
      徒刑之罪，其法定刑為無期徒刑或7 年以上有期徒刑之重
      罪，相較於輕罪懲罰甚為嚴厲，且被告尚有其餘販賣毒品
      案件由檢警調查中，是被告雖坦承本件犯行，猶有棄保逃
      亡之可能，仍有羈押之必要，而諭知應予羈押乙情，有上
      開訊問筆錄及臺灣高雄地方法院刑事報到單各1 份在卷可
      稽，並經本院依職權調閱本院99年度訴字第662 號卷宗查
      核屬實。
（二）復被告前揭所犯，迭據被告於偵查、本院移審訊問時坦承
      不諱，核與證人黃宗明、邱英關之指述相符，且有通訊監
      察譯文、蒐證及現場查獲照片附卷可稽，並扣得甲基安非
      他命、電子磅秤在卷為佐，而毒品部分，確為甲基安非他
      命一節，亦有高雄醫學大學附設中和紀念醫院檢驗報告附
      卷可按，足見被告前揭所犯，犯罪嫌疑重大無訛。又羈押
      之目的，除在於確保刑事偵查、審判程序之完成外，另亦
      有刑事執行保全之目的。衡情被告所犯為最輕本刑有期徒
      刑7 年以上之重罪，將嚴重剝奪被告之人身自由，又本件
      起訴部分，被告坦認所犯已有6 罪之多，而被告未起訴涉
      犯販賣毒品部分，員警並陸續掌握5 名證人等情，有本院
      辦理刑事電話紀錄查詢表1 份在卷可參，在一罪一罰下，
      被告涉犯數重罪，依客觀、正常之社會通念，其逃亡之蓋
      然率甚高，自有羈押之原因及必要性，自難遽認以具保暨
      限制住居並每日定時向管區報到之舉，即可確保審判、執
      行程序之進行。再者，羈押審查僅須自由證明以足，非以
      嚴格證明為必要，查本件員警既已釋明有5 位證人指述，
      尚待詢問被告後釐清相關犯罪，有前揭電話紀錄可憑，則
      原審受命法官逕予擇為評斷本件被告是否有逃亡之虞理由
      之一，自無悖法。至被告指摘：其已於偵查中自白犯罪，
      坦承犯行，並供出其他共犯藍雅惠、黃宗明，已無串證之
      虞，而其於警察圍捕時，係因身上持有甲基安非他命毒品
      ，一時心慌誤踩油門，並非故意衝撞員警而欲逃跑，偵查
      中及原審受命法官均以此認被告有逃亡之虞，實有誤解云
      云。惟查，原審受命法官為前揭羈押裁定，並未以此為由
      ，是被告此部分指摘純屬憑空臆測，尚屬無據。
（三）綜上各節以觀，則原審受命法官審閱全卷後，認被告有羈
      押之原因及必要，而為羈押被告之處分，自屬合法有據，
      被告聲請撤銷原處分，為無理由，應予駁回。
五、據上論斷，應依刑事訴訟法第416 條第4 項、第412 條、第
    418 條第1 項前段、第220 條，裁定如主文。
中    華    民    國    99    年    5     月    31    日
                    刑事第九庭  審判長法  官 鄭詠仁
                                      法  官 黃沛文
                                      法  官 謝枚霏
以上正本證明與原本無異。
不得抗告。
中    華    民    國    99    年    5     月    31    日
                                      書記官 楊馥如

司法院資訊處製作；財團法人民間司法改革基金會備份。
